【裁判字號】    97,家聲,423
【裁判日期】    971211
【裁判案由】    核定遺產管理人報酬
【裁判全文】
臺灣高雄地方法院民事裁定             97年度家聲字第423號
聲  請  人  張啟祥律師即被繼承人甲○○之遺產管理人
上聲請人聲請核定遺產管理人報酬事件，本院裁定如下：
    主  文
聲請人任被繼承人甲○○（男，民國○○年○ 月○○日生，身分證統
一編號：Ｚ000000000號）之遺產管理人之報酬核定為新臺幣萬
元。
程序費用新臺幣壹仟元由被繼承人甲○○之遺產負擔。
    理  由
一、按「遺產管理人，得請求報酬，其數額由親屬會議按其勞力
    及其與被繼承人之關係酌定之。」、「依本法之規定應開親
    屬會議時，由當事人、法定代理人或其他利害關係人召集之
    。」、「親屬會議不能召開或召開有困難時，依法應經親屬
    會議處理之事項，由有召集權人聲請法院處理之。」，民法
    第1183條、第1129條、第1132條第2 項前段分別定有明文。
二、聲請意旨略以：聲請人前經鈞院97年度財管字第44號民事裁
    定選任為被繼承人甲○○之遺產管理人。嗣依鈞院97年度家
    催字第247 號民事裁定，對被繼承人甲○○之繼承人、債權
    人及受遺贈人，於1 年2 月期限內，為承認繼承、報明債權
    或為願受遺贈與否之聲明等事項公示催告，並於民國97年 7
    月18日刊登於民眾日報。又聲請人為進行管理本件遺產，已
    代墊相關費用新臺幣（下同）4,060 元（含影印等必要費用
    ，但無收據可資證明），另因被繼承人之遺產曾為債權人板
    信商業銀行股份有限公司（下稱板信銀行）設定抵押權，現
    已進入拍賣執行程序，為便於執行程序中聲明參與分配，爰
    依法聲請本院酌定遺產管理人之報酬等語。
三、經查：
  (一)本件被繼承人甲○○死亡後，其繼承人均已拋棄繼承權，且
    未經親屬會議選定遺產管理人，經本院選任聲請人為被繼承
    人之遺產管理人乙節，有聲請人提出之本院97年度財管字第
    44號民事裁定暨其確定證明書附卷可稽，堪信為真實。準此
    ，聲請人顯難召開親屬會議酌定其管理遺產之報酬，是其本
    於利害關係人之地位，聲請本院酌定報酬，洵屬有據。
  (二)聲請人主張之前揭事實，除上述裁定外，另據其提出民事聲
    請公示催告狀、本院97年度家催字第247 號民事裁定、本院
    民事執行處97年10月8 日雄院高97司執治字第62508 號通知
    、民眾日報刊登廣告證明單暨其收據各1 份為證，堪信為真
    實。本院審酌：被繼承人之遺產有土地1 筆及建物2 筆，其
    中土地價值以公告現值計算為2,257,600 元（ 66.4X34,000
    ），163 建號建物則設定最高限額5,400,000 元之抵押權，
    有土地及建物謄本、本院民事執行處97年10月8 日雄院高97
    司執治字第62508 號通知附卷可參，其債權人板信銀行已向
    本院執行處聲請強制執行，除此之外，尚無其他債權人陳報
    債權、債務或遺贈，足見其遺產法律關係尚屬單純，無其他
    繁瑣事務代處理，故聲請人所需支出之相關勞力、時間、心
    力尚屬非鉅；又聲請人業已公示催告、登報之管理遺產行為
    ，後續尚有查詢被繼承人財產、申報遺產稅、通知債權人陳
    報債權、強制執行程序等其他事項待理，聲請人處理上開事
    務及後續所需時間之久暫、耗費人力之程度及各債權人受償
    權利之保障及聲請人代墊費用4,060 元等一切情狀，認聲請
    人任被繼承人甲○○遺產管理人之報酬金額，含上開代墊費
    用4,060 ，核定為30, 000 元，即屬適當。爰酌定如主文第
    1 項所示。
四、末按依法應由關係人（包括聲請人、相對人及其他利害關係
    人）負擔費用者，法院裁定命關係人負擔時，應一併確定其
    數額，非訟事件法第24條第1 項所明定。經核本件聲請事件
    ，應徵之程序費用為1,000 元，依非訟事件法第157 條規定
    ，應由遺產負擔，爰併予確定如主文第2 項所示，附此敘明
    。
五、依非訟事件法第157 條、第24條第1 項，裁定如主文。
中    華    民    國    97    年    12    月    11    日
                  家事法庭  司法事務官  鍾虎君
以上正本證明與原本無異。
如不服本裁定，應於裁定送達後10日內，以書狀向本院司法事務
官提出異議。
中    華    民    國    97    年    12    月    12    日
                            法官書記官  蘇  豫


司法院資訊處製作；財團法人民間司法改革基金會備份。
